臺灣高等法院臺南分院刑事判決　　　　　　九十一年度上易字第四四七號　　　Ｇ
　　　上　訴　人　臺灣嘉義地方法院檢察署檢察官
　　　被　　　告　甲　○　○
右上訴人因被告竊盜案件，不服臺灣嘉義地方法院九十年度易字第九三○號中華民國
九十一年二月十五日第一審判決（起訴案號：臺灣嘉義地方法院檢察署九十年度偵字
第六六○四號），提起上訴，本院判決如左：
      主      文
上訴駁回。
      理      由
一、公訴意旨略以：被告甲○○於民國九十年十月十日下午二時許，在嘉義縣梅山鄉
    ○○村○○路○路段，見被害人乙○○所有之車號ＬＷＫ－四三一號重機車停在
    該處，鑰匙留在車上，竟意圖為自己不法之所有，基於竊盜之故意，竊取前開機
    車得手，因認被告甲○○涉有刑法第三百二十一條第一項之竊盜罪嫌云云。
二、按犯罪事實應依證據認定之，無證據不得推定其犯罪事實。又不能證明被告犯罪
    者，應諭知無罪之判決，刑事訴訟法第一百五十四條、第三百零一條第一項分別
    定有明文。另按竊盜罪之成立，必以行為人破壞原持有支配關係，另行建立新持
    有支配關係為必要，因此，若物之原所有人拋棄其對所有物之所有權，他人取得
    該物，即無竊取可言。
三、本件公訴人被告涉嫌竊盜罪無非係以被告之自白、證人簡彩娟之指訴、贓物認領
    保管單與車籍作業系統查詢認可資料為依據。
四、訊之被告固坦承於右揭時、地駕駛前開機車為警查獲之事實，惟堅決否認有何竊
    盜犯行，並辯稱：該車為其朋友「阿弟仔」在騎，其見機車鑰匙未拔出，所以借
    用該機車至民雄買鵝肉，並非竊取云云，被告並無法提出綽號「阿弟仔」之真實
    姓名與住所供傳訊以實其說，上開機車應係被告自行騎走。另被告為警所查獲時
    所騎乘之上開機車，並未懸掛車牌，此為證人即查獲之警員呂振興於原審到庭證
    述屬實；是其所辯尚乏依據，固不足採信；然者車主即被害人乙○○及被害人之
    女簡彩娟於原審審理時均稱：為警查獲之機車，該車伊不要了，沒有在騎，在八
    十七年時即將該機車報廢，繳銷牌照，並停放於嘉義縣梅山鄉○○村○○路一帶
    ，係到接獲警察通知，方知車子被偷等語（見原審卷第三七至三九頁），且原車
    號ＬＷＫ—四三一號重型機車，其車牌業於八十七年十一月二十六日向監理單位
    辦理繳銷，有車籍作業系統查詢認可資料一份附於警卷可查，顯見被告所騎乘之
    上開機車，業經原車主乙○○拋棄其所有權，揆諸前開說明，被告所佔有者乃無
    主物，所為尚與竊盜罪之構成要件有間，公訴人漏未斟酌此點，遽認被告涉有竊
    盜罪嫌，應有誤會。此外，復查無其他積極證據，足資證明被告確有公訴人所指
    之竊盜犯行，揆諸前開說明，本件應屬不能證明被告犯有竊盜犯行。
五、原審以不能證明被告犯罪，諭知被告無罪，核無不合。檢察官上訴意旨以機車報
    廢與繳銷牌照係監理機關所為之行政管理，與所有權之歸屬並無必然關聯，是被
    害人雖向監理單位辦理車牌繳銷，難謂被害人確有拋棄該車所有權之意思，另被
    告未能提出「阿弟仔」之年籍資料或地址以供查考，原審未予細究，遽為無罪之
    判決，認事自有未洽云云，然查乙○○已拋棄該車之所有權，系爭機車既經拋棄
    即為無主之物，被告縱將之騎乘甚或據為己有，亦難認有侵害原車主乙○○對該
    車之所有權或監督權有如前述，公訴人上訴，指摘原判決不當，為無理由，應予
    駁回。
六、被告經合法傳喚，無正當理由未到庭，爰不待其陳述逕行判決。
據上論斷，應依刑事訴訟法第三百六十八條、第三百七十一條，判決如主文。
本案經檢察官蘇南桓到庭執行職務。
中    華    民    國      九十一      年      五      月      九        日
                                  臺灣高等法院臺南分院刑事第二庭
                                      審判長法官  游    明    仁
                                            法官  陳    清    溪
                                            法官  蘇    重    信
右正本證明與原本無異。
不得上訴。
                                      法院書記官  李    珍    鳳
中    華    民    國      九十一      年      五      月      十        日
